臺北高等行政法院判決
　　　　　　　　　　　　　　　　　96年度訴字第01321號
　　　　　　　　　　　　　　　.
原　　　告　甲○○
被　　　告　銓敘部
代　表　人　乙○○部長）住同.
訴訟代理人　丙○○
上列當事人間因俸給事件，原告不服公務人員保障暨培訓委員會
中華民國96年6 月26日96公審決字第0434號復審決定，提起行政
訴訟。本院判決如下：
　　主  文
原告之訴駁回。
訴訟費用由原告負擔。
　　事  實
壹、事實概要：
    原告現任台北縣政府警察局中和分局警佐三階至一階警員，
    前應民國（下同）90年公務人員特種考試第2 次警察人員考
    試（下稱90年警察特考）4 等考試行政警察人員考試及格，
    於95年8 月10日任現職，經被告以95年12月6 日部特三字第
    0952730699號函，依後備軍人轉任公職考試比敘條例（下稱
    比敘條例）施行細則第10條規定，以其軍職中尉比敘為警佐
    一階，並採其77年12月至79年11月計2 年中尉年資提敘本俸
    2 級，再採其82年7 月至83年6 月、87年7 月至88年6 月、
    92年1 月至同年12月合計3 年考列甲等之上尉、少校、中校
    年資提敘年功俸3 級，核敘警佐一階一級年功俸新台幣（下
    同）275 元，並於說明一(九)備註3 載明：積餘軍職年資與公
    務人員俸給法（下稱俸給法）第17條規定未符，無法採計提
    敘年功俸級等語。原告不服，提起復審，於復審未決定前，
    向本院提起行政訴訟，嗣後復審決定為駁回之決定。
貳、兩造聲明：
一、原告聲明：
(一)復審決定及原處分關於原告公務人員提敘認定及年資計算認
    定處分均撤銷。
(二)被告應採計原告76年11月8日至96年9月16日之軍職年資。
二、被告聲明：
    原告之訴駁回。
參、兩造之爭點及陳述：
一、兩造之爭點：
    被告未採計部分原告軍職年資，有無違誤？
二、原告主張之理由：
(一)原告自74年5 月8 日依法任職中華民國軍人，76年11月8日
    畢業於陸軍官校憲兵科，依刑事訴訟法第229 、230 、231
    條及調度司法警察條例第1 條等相關司法警察工作，曾任少
    尉、中尉、上尉、少校、中校等職務，軍職年資計17年6 個
    月餘，並於90年參加警察人員考試錄取（並保留至94年2 月
    21日至警專訓練1 年6 個月），經專業訓練1 年6 個月，並
    於95年7 月11日任職於台北縣中和分局員山派出所擔任警佐
    一階警員職務。部隊因職務調整或職位之升遷有所調整，故
    經常依調整或高升佔缺時間而調整職位，但被告提敘均依職
    系說明書修正有關警察行政職系之工作內容，將原告的軍中
    職缺與警察工作性質不相當之軍職年資扣除，軍人也是公務
    人員，為何換個單位服務，以前的年資如工作不相近就不能
    計算，這樣公平嗎。
(二)依比敘條例施行細則第10條第1 項規定：後備軍人依法取得
    公務人員各官等任用資格者，其軍職官等官階，與公務人員
    官等對照，依下列規定辦理，中校具有薦任任用資格者，相
    當薦任第8 職等、第9 職等職任．．．。第2 項規定：本條
    例第5 條第1 項第2 款所稱後備軍人依法取得公務人員各官
    等任用資格者，按其軍職官等官階及年資，比敘該官等內相
    當職等及俸級，依法取得公務人員各官等任用資格之後備軍
    人，應先依其軍職官等官階，依下列規定比照取得相當職等
    任用資格後，其軍職年資自比照之職等最低俸級起敘，按每
    滿1 年提高1 級敘至該職等本俸最高級；如有積餘年資，得
    依公務人員俸給法規之規定提敘年功俸級。
(三)依比敘條例第3 條及其施行細則第10條規定，其軍職中尉年
    資比敘為警佐一階，並採其77年12月至79年11月計2 年中尉
    年資提敘本俸2 級；另其餘中尉、上尉、少校、中校軍職年
    資，被告僅採82年7 月至83年6 月；87年7 月至88年6 月及
    92年1 月至92年12月等合計3 年提敘俸給3 級，其餘軍職年
    資均無法採計提敘俸給。惟計算方式應為76年11月8 日至80
    年10月1 日軍職年資合計4 年、82年1 月1 日至84年1 月1
    日為連長及中隊長等職務2 年及91年9 月16日至93年9 月16
    日憲兵營長職務2年，共計8 年。
(四)原告從軍軍職年資計17年6 個月餘，均服務於憲兵司令部及
    所屬等單位，憲兵是依刑事訴訟法第229 、230 、231 條及
    調度司法警察條例第1 條等相關司法警察工作，與警察工作
    大致任務均一樣，被告未將原告在憲兵軍職年資計算在警察
    年資內係不合理，對原告權益影響甚鉅。
三、被告主張之理由：
(一)就程序而言，依行政訴訟法第107 條第1 項第10款規定：「
    原告之訴，有左列各款情形之一者，行政法院應以裁定駁回
    之。但其情形可以補正者，審判長應定期間先命補正︰．．
    ．10、起訴不合程式或不備其他要件者。」原告繕具復審書
    經由被告向保訓會提起復審後，即以前開被告96年2 月26日
    部特三字第0962762662號函當作復審決定，向鈞院提起行政
    訴訟，不合起訴程式，請予以駁回。
(二)就實體而言，有關原告訴稱因部分軍職年資與現任職務性質
    不相近，無法採計提敘年功俸級，甚不合理一節：
１、查警察人員管理條例第2 條規定：「警察人員之管理，依本
    條例之規定，本條例未規定者，適用有關法律之規定。」比
    敘條例施行細則第10條規定：「（第1 項）後備軍人依法取
    得公務人員各官等任用資格者，其軍職官等官階，與公務人
    員官等職等之對照，依下列規定辦理：．．．4 、中校具有
    薦任任用資格者，相當薦任第8 職等、第9 職等職務。5 、
    少校具有薦任任用資格者，相當薦任第7 職等職務。6 、上
    尉具有薦任任用資格者，相當薦任第6 職等職務。7 、中尉
    、一等士官長具有委任任用資格者，相當委任第5 職等職務
    。8 、少尉、一等士官長具有委任任用資格者，相當委任第
    4 職等職務。．．．（第2 項）本條例第5 條第1 項第2 款
    所稱後備軍人依法取得公務人員各官等任用資格者，按其軍
    職官等官階及年資，比敘該官等內相當職等及俸級，指依法
    取得公務人員各官等任用資格之後備軍人，應先依其軍職官
    等官階，依下列規定比照取得相當職等任用資格後，其軍職
    年資自比照之職等最低俸級起敘，按每滿1 年提高1 級敘至
    該職等本俸最高級；如有積餘年資，得依公務人員俸給法規
    之規定提敘年功俸級。高資可以低採，低資不得高採，同一
    年資不得重複採計，且前後畸零月數亦不得合併採計：．．
    ．。」俸給法第17條規定︰「（第1 項）公務人員曾任下列
    年資，如與現任職務職等相當、性質相近且服務成績優良者
    ，得按年核計加級至其所銓敘審定職等之本俸最高級；如尚
    有積餘年資，且其年終（度）考績（成、核）合於或比照合
    於公務人員考績法晉敘俸級之規定，得按年核計加級至其所
    銓敘審定職等之年功俸最高級為止：．．．3 、依法令任官
    有案之軍職年資。．．．（第4 項）第1 項．．．所稱性質
    相近，指公務人員曾任職務工作性質與擬任職務之性質相近
    。（第5 項）公務人員曾任職等相當、性質相近、服務成績
    優良年資提敘俸級之認定，其辦法，由考試院定之。」公務
    人員曾任公務年資採計提敘俸級認定辦法（下稱提敘認定辦
    法）第5 條規定：「公務人員曾任公務年資，其工作性質相
    近，依下列規定認定之：1 、曾任職務經銓敘部銓敘審定之
    職系，與擬任職務職系依職組暨職系名稱一覽表規定為同一
    職組或得單向調任或得相互調任者。2 、曾任職務並無職系
    之規定，由原機關出具工作內容證明，就其工作內容對照職
    系說明書或職務說明書認定其適當職系後，依前款認定之。
    必要時，得由銓敘部會同各該主管機關訂定對照表認定之。
    」第7 條規定：「前條各款年資之採認，凡需辦理年終（度
    ）考績（成、核）者，均以年終考績（成）或成績考核為準
    。．．．畸零月數均不予併計。」準此，後備軍人依法取得
    警察人員任用資格者，其曾任軍職年資比敘相當職等之本俸
    部分，係依上開比敘條例施行細則第10條規定，自轉任職等
    之最低俸級起敘，並按每滿1 年提高1 級比敘至本俸最高級
    ，積餘之軍職年資，如與現任職務職等相當、性質相近且屬
    服務成績優良者，則得依俸給法規之規定提敘年功俸級。
２、被告業依提敘認定辦法第5 條第2 款規定，會同國防部訂定
    「軍職專長與公務人員職系認定對照表」，因警察官職務並
    無職系之規定，原係依其工作內容認定為警察行政職系後，
    其曾任軍職年資再依上開對照表認定性質相近；惟查考試院
    93年8 月27日修正發布自95年1 月16日施行之職系說明書「
    警察行政」職系工作內涵已刪除警察勤務工作（如行政警察
    、刑事警察、保安警察、民防等業務），被告為使警察人員
    曾任軍職年資提敘俸級之方式能切合軍警實際工作內涵，經
    參酌提敘認定辦法第5 條第2 款有關曾任職務如無職系之規
    定，必要時得由被告會同各該主管機關訂定對照表認定之規
    定，研擬警察機關以警察官任用人員曾任依法令任官有案之
    軍職年資，與現任警察官職務工作性質相近之認定方式（按
    ：以軍職專長對照警察勤務工作，其中警察勤務工作內容依
    警察法等規定認定，軍職工作內容則由國防部認定），分別
    函商國防部、內政部警政署意見後，以95年1 月12日部特三
    字第0952568289號、同年6 月14日部特三字第0952657656號
    令規定，曾任軍職專長為：憲兵指揮將官（BD00）、憲兵指
    揮官（BD11）、憲兵督導官（3F11）、憲兵調查官（3F23）
    、聯合警衛官（3F33）、刑事綜合業務督導官（3F61）、刑
    事鑑識蒐證官（3F64）、監察督導官（6C11）、保防督導官
    （6D11）、反情報調查督導官（6D21）、將官（0010）、特
    種派職軍官（0050）、特種派職士官（00050）、 憲兵領導
    士（BD115）、 憲兵士（3F114）、 憲兵外事士（3F135）
    、憲兵調查士（3F215）、 刑事鑑識士（3F615）、 特戰士
    （3A435）、 情報指揮官（DC01）、情報督導官（2A11）、
    特種情報督導官（2B11），於警察機關警察官人員採計軍職
    年資提敘俸級時，得認定與警察勤務工作性質相近，並自95
    年1 月16日施行。是以，軍職年資與公務人員（包括警察官
    ）工作性質是否相近，係依其軍職專長予以認定，再據以提
    敘年功俸級。
３、依原告軍職年資查證履歷表、任官令等相關證明文件影本所
    載，原告於76年11月至94年1 月（2 月1 日退伍）曾任軍職
    少尉、中尉、上尉、少校、中校，被告依比敘條例施行細則
    第10條規定，以原告軍職中尉年資比照警佐一階，並自警佐
    一階之最低俸級起敘。又因76年11月至77年11月曾任少尉年
    資僅相當警佐二階，無法於警佐一階採計提敘，爰採其77年
    12月至79年11月計2 年中尉年資，按每滿1 年提高1 級敘至
    本俸最高級。至積餘軍職年資如欲採計提敘年功俸級，須符
    合俸給法第17條有關職等相當、性質相近、服務成績優良，
    且其年終考績合於公務人員考績法晉敘俸級之規定。被告爰
    依比敘條例施行細則第10條、俸給法第17條、被告95年1 月
    12日及同年6 月14日令釋等規定，按考績年度採其82年7 月
    至83年6 月、87年7 月至88年6 月合計2 年曾任軍職專長為
    「3F13憲兵官」（對照新軍職專長為「BD11憲兵指揮官」）
    考列甲等之上尉、少校年資，及92年1 月至同年12月計1 年
    曾任軍職專長為「BD11A 憲兵指揮官」（對照新軍職專長為
    「BD11憲兵指揮官」）考列甲等之中校年資，再予提敘年功
    俸3 級；其餘軍職年資因屬提敘認定辦法第7 條所稱未滿1
    個考績年度之畸零月數或與現職警察勤務工作性質不相近，
    與俸給法及上開令釋等規定不符，無法採計提敘年功俸級。
    原告經被告95年12月6 日部特三字第0952730699號函銓敘審
    定合格實授，核敘警佐一階一級年功俸275 元，於法並無違
    誤。
　　理  由
甲、程序方面：
    原告提起行政訴訟時，被告向保訓會雖尚未作成復審決定，
    但嗣後復審決定結果既係駁回，原告所提之行政訴訟仍為合
    法，合先說明。
乙、實體方面：
壹、本件應適用之法條：
一、警察人員管理條例第2 條規定：「警察人員之管理，依本條
    例之規定，本條例未規定者，適用有關法律之規定。」
二、後備軍人轉任公職考試比敘條例施行細則第10條規定：「（
    第1 項）後備軍人依法取得公務人員各官等任用資格者，其
    軍職官等官階，與公務人員官等職等之對照，依下列規定辦
    理：．．．4 、中校具有薦任任用資格者，相當薦任第8 職
    等、第9 職等職務。5 、少校具有薦任任用資格者，相當薦
    任第7 職等職務。6 、上尉具有薦任任用資格者，相當薦任
    第6 職等職務。7 、中尉、一等士官長具有委任任用資格者
    ，相當委任第5 職等職務。8 、少尉、一等士官長具有委任
    任用資格者，相當委任第4 職等職務。．．．（第2 項）本
    條例第5 條第1 項第2款 所稱後備軍人依法取得公務人員各
    官等任用資格者，按其軍職官等官階及年資，比敘該官等內
    相當職等及俸級，指依法取得公務人員各官等任用資格之後
    備軍人，應先依其軍職官等官階，依下列規定比照取得相當
    職等任用資格後，其軍職年資自比照之職等最低俸級起敘，
    按每滿1 年提高1 級敘至該職等本俸最高級；如有積餘年資
    ，得依公務人員俸給法規之規定提敘年功俸級。高資可以低
    採，低資不得高採，同一年資不得重複採計，且前後畸零月
    數亦不得合併採計：．．．。」
三、俸給法第17條規定︰「（第1 項）公務人員曾任下列年資，
    如與現任職務職等相當、性質相近且服務成績優良者，得按
    年核計加級至其所銓敘審定職等之本俸最高級；如尚有積餘
    年資，且其年終（度）考績（成、核）合於或比照合於公務
    人員考績法晉敘俸級之規定，得按年核計加級至其所銓敘審
    定職等之年功俸最高級為止：．．．3 、依法令任官有案之
    軍職年資。．．．（第4 項）第1 項．．．所稱性質相近，
    指公務人員曾任職務工作性質與擬任職務之性質相近。（第
    5 項）公務人員曾任職等相當、性質相近、服務成績優良年
    資提敘俸級之認定，其辦法，由考試院定之。」
四、公務人員曾任公務年資採計提敘俸級認定辦法第5 條規定：
    「公務人員曾任公務年資，其工作性質相近，依下列規定認
    定之：1 、曾任職務經銓敘部銓敘審定之職系，與擬任職務
    職系依職組暨職系名稱一覽表規定為同一職組或得單向調任
    或得相互調任者。2 、曾任職務並無職系之規定，由原機關
    出具工作內容證明，就其工作內容對照職系說明書或職務說
    明書認定其適當職系後，依前款認定之。必要時，得由銓敘
    部會同各該主管機關訂定對照表認定之。」
五、公務人員曾任公務年資採計提敘俸級認定辦法第7條規定：
    「前條各款年資之採認，凡需辦理年終（度）考績（成、核
    ）者，均以年終考績（成）或成績考核為準。．．．畸零月
    數均不予併計。」
貳、本院之判斷：
一、被告未採計部分原告軍職年資，並無違誤：
（一）依比敘條例施行細則第10條規定，後備軍人依法取得警察
      人員任用資格者，其曾任軍職年資比敘相當職等之本俸部
      分，係自轉任職等之最低俸級起敘，並按每滿1 年提高1
      級比敘至本俸最高級，積餘之軍職年資，如與現任職務職
      等相當、性質相近且屬服務成績優良者，則得依「俸給法
      」規定提敘年功俸級，而依俸給法第17條第1 項規定，依
      法令任官有案之軍職年資，如與現任職務職等相當、「性
      質相近」且服務成績優良者，就其積餘軍職年資，得依「
      年度考績」，按年核計加級至年功俸最高級。所謂年度考
      績，依89年12月6 日修正公布前陸海空軍軍官士官考績條
      例第2 條規定：「考績每年辦理1 次，以上年7 月1 日至
      當年6 月30日，為1 考績年度。」
（二）按俸給法第17條第1 項所謂之「性質相近」，被告業依提
      敘認定辦法第5 條第2 款規定，會同國防部訂定「軍職專
      長與公務人員職系認定對照表」，因警察官職務並無職系
      之規定，原係依其工作內容認定為警察行政職系後，其曾
      任軍職年資再依上開對照表認定是否「性質相近」。惟考
      試院93年8 月27日修正發布自95年1 月16日施行之職系說
      明書「警察行政」職系工作內涵已刪除警察勤務工作（如
      行政警察、刑事警察、保安警察、民防等業務），因軍職
      專長對照警察勤務工作，其中警察勤務工作內容依警察法
      等規定認定，軍職工作內容則由國防部認定，被告為使警
      察人員曾任軍職年資提敘俸級之方式能具體實施，援依提
      敘認定辦法第5 條第2 款有關「曾任職務如無職系之規定
      ，必要時得由被告會同各該主管機關訂定對照表認定」之
      規定，分別函商國防部、內政部警政署意見後，以95年1
      月12日部特三字第0952568289號、同年6 月14日部特三字
      第0952657656號令規定「曾任軍職專長為：憲兵指揮將官
      （BD00）、憲兵指揮官（BD11）、憲兵督導官（3F11）、
      憲兵調查官（3F23）、聯合警衛官（3F33）、刑事綜合業
      務督導官（3F61）、刑事鑑識蒐證官（3F64）、監察督導
      官（6C11）、保防督導官（6D11）、反情報調查督導官（
      6D21）、將官（0010）、特種派職軍官（0050）、特種派
      職士官（00050 ）、憲兵領導士（BD115 ）、憲兵士（
      3F114 ）、憲兵外事士（3F135 ）、憲兵調查士（3F215
      ）、刑事鑑識士（3F615 ）、特戰士（3A435 ）、情報指
      揮官（DC01）、情報督導官（2A11）、特種情報督導官（
      2B11），於警察機關警察官人員採計軍職年資提敘俸級時
      ，得認定與警察勤務工作性質相近」，此對照表雖非法律
      ，但已盡諮詢之能事，且與俸給法第17條第1 項立法意旨
      相符，行政機關予以採用，自無違誤。
（三）原告雖主張其任職軍職作戰官相較監察督導官、保防督導
      官更具有實質之警察行政工作，卻未被列入警察行政職系
      ，而憲兵領導士、憲兵士、憲兵外事士、憲兵調查士、特
      戰士均為憲兵司令部各級單位所屬士官，為何下屬職系為
      警察行政職系，而領導軍官未被列入該職系？前揭對照表
      顯不合理，且其76年11月8 日至80年10月1 日擔任排長及
      副連長，被告僅折算軍職年資2 年；82年1 月1 日至84年
      8 月1 日擔任連長及海岸巡防司令部北部地區第2 指揮部
      第23大隊第233 中隊中隊長、第1 指揮部第14大隊後勤官
      年資，僅提敘1 級，應再提敘年功俸1 級，及91年9 月16
      日至93年9 月16日擔任憲兵營營長2 年職務，亦僅提敘1
      級，被告亦應再提敘年功俸1 級云云，惟查：
    １、軍職專長與警察勤務工作是否性質相近，其中警察勤務
        工作內容依警察法等規定認定，軍職工作內容則由國防
        部認定，被告於制定對照表前既已分別函商國防部、內
        政部警政署意見，且該對照表內容與一般人之認知亦無
        過大之差異，該對照表所以未認定「軍職作戰官、憲兵
        營長」與警察性質相近，僅係各主管機關政策形成空間
        ，尚難謂該對照表之內容有何違誤。
    ２、76年11月8 日至80年10月1 日擔任排長及副連長，被告
        僅採計年資2 年部分：
        原告係應90年警察特考4 等考試行政警察人員考試及格
        ，依比敘條例施行細則第10條規定，以原告軍職中尉年
        資比照警佐一階，並自警佐一階之最低俸級起敘。原告
        訴請採計之76年11月8 日至77年12月1 日任職少尉年資
        僅相當警佐二階，與其所敘警佐一階不相當，無法於警
        佐一階採計提敘俸級。又軍職年資於本俸部分之採計提
        敘，係以滿1 年提高1 級，並無須以性質相近或考績年
        度為必要，故得採其77年12月1 日至79年11月30日計2
        年年資，提敘本俸2 級；至於年功俸部分，因須依其年
        度考績，惟原告79年12月1 日至80年10月1 日年資因係
        分屬2 考績年度且不滿1 年之年資，被告未予採計，尚
        無違誤。
    ３、82年1 月1 日至84年8 月1 日擔任連長及海岸巡防司令
        部中隊長、後勤官年資，僅提敘1 級部分：
        經查除82年7 月1 日至83年6 月30日合於一考績年度，
        得予提敘1 級外，82年1 月1 日至82年6 月30日係屬不
        滿1 考績年度之年資，無法採計提敘；至其83年7 月1
        日至84年8 月1 日之年資中，因84年1 月1 日至84 年8
        月1 日所任軍職專長原為4A13後勤官，經對照新修正之
        軍職專長為4A11後勤督導官，非屬前揭對照表所稱「性
        質相近」，另所餘83年7 月1 日至同年12月31日年資未
        滿1 年，亦無法據以提敘年功俸級。
    ４、91年9 月16日至93年9 月16日擔任憲兵營營長2 年職務
        ，僅提敘1 級部分：
        因89年12月6 日修正公布之陸海空軍軍官士官考績條例
        第2 條業已修正為考績於每年年終考核其當年1 至12月
        任職期間之成績，故其中91年9 月16日至同年12月31日
        及93年1 月1 日至同年9 月16日均係屬不滿1 考績年度
        之年資，依前開規定，無法採計提敘。
二、從而，被告就原告76年11月至94年2 月曾任軍職年資，扣除
    上述不得採計部分，採計其77年12月1 日至79年11月30日年
    資，提敘本俸2 級，再採82年7 月1 日至83年6 月30日、87
    年7 月1 日至88年6 月30日、92年1 月1 日至同年12月31日
    計3 年度考績年資，提敘年功俸3 級，銓敘審定原告為警佐
    一階一級年功俸275 元，並無違誤，復審決定予以維持，亦
    稱正確。原告徒執前詞，訴請撤銷，為無理由，應予駁回。
參、兩造其餘攻擊防禦方法均與本件判決結果不生影響，故不逐
一論述，併此敘明。
據上論結，本件原告之訴為無理由，爰依行政訴訟法第98條第1
項前段，判決如主文。
中　　華　　民　　國　　96　　年　　12　　月　　12　　日
                  第二庭審判長法  官  徐瑞晃
                              法  官  蕭惠芳
                              法  官　畢乃俊
上為正本係照原本作成。
如不服本判決，應於送達後20日內，向本院提出上訴狀並表明上
訴理由，如於本判決宣示後送達前提起上訴者，應於判決送達後
20日內補提上訴理由書（須按他造人數附繕本）。
中　　華　　民　　國　　96　　年　　12　 月　　12　　日
                              書記官  簡信滇
